臺灣高等法院高雄分院刑事判決　　　　　　　　　九十一年度交上易字第一一七號
　　上　訴　人
　　即　被　告　乙○○
右上訴人因過失致死案件，不服台灣高雄地方法院九十年度交易字第六六五號中華民
國九十一年三月二十九日第一審判決（起訴案號：台灣高雄地方法院檢察署九十年度
調偵字第三四號），提起上訴，本院判決如左：
    主  文
上訴駁回。
乙○○緩刑年。
    事  實
一、乙○○考領有重型機車之駕駛執照，於民國八十九年一月十七日上午九時許，駕
    駛車牌號碼ＸＱＭ─○八七號重型機車附載王耀輝，行駛於高雄縣鳳山市○○路
    ○段大智陸橋上坡段（鳳山往屏東即此向南之方向）時，應注意汽車超越前車時
    ，應於前車左側保持半公尺以上之間隔超過，以避免發生擦撞之危險。且依當時
    情形，又無不能注意之情形，竟疏於注意，適有陳六郎騎乘腳踏車沿同方向上坡
    行駛於乙○○機車之右前方，乙○○駕駛之機車欲超越該腳踏車，因未注意保持
    半公尺以上之間隔，而擦撞陳六郎之腳踏車，致陳六郎人車倒地，並受有頭部外
    傷併顱內出血之傷害，經送大東醫院後轉往財團法人長庚紀念醫院高雄分院（以
    下簡稱長庚醫院）急救後呈現昏迷狀態。嗣於同年五月十二日再進行顱內手術，
    仍未見好轉，終於同年十一月二十二日上午二時五十四分，因上開顱內出血長期
    臥床，導致肺炎而致敗血症、心肺衰竭死亡。
二、案經被害人陳六郎之子甲○○訴由高雄縣警察局鳳山分局報告台灣高雄地方法院
    檢察署檢察官偵查起訴。
    理  由
一、訊據上訴人即被告乙○○否認過失致死之犯行，辯稱：當時被害人騎乘腳踏車在
    我之右前方，有點搖晃，就傾倒在我右前方，坐在地上，剎那間我機車正好到而
    將被害人扶起，並託迎面而來之一不詳姓名人士所駕駛之轎車協助送他去醫院，
    我並未與被害人發生擦撞云云。
二、經查：
  (一)被告於警訊中已供稱：「：：：老伯伯陳六郎騎腳踏車因爬坡路段，腳踏車不穩
    ，就剛好往左邊傾過來，以致他的腳踏車碰到我機車，人車摔倒。」等語（見警
    卷第一頁）。是被告於警訊中已坦承其所騎乘之機車與被害人騎乘之腳踏車發生
    碰撞之交通事故。至於證人王耀輝於原審法院審理中固證稱：「當天乙○○要載
    我一起去上班，機車騎在機車道，在行經大智陸橋上坡路段時，陳六郎騎在我們
    右邊，左手邊有一輛汽車疾駛過去，汽車開過去後，就發現陳六郎的腳踏車倒地
    ，倒向（右）外側，但我不知道是否有與陳六郎的腳踏車發生擦撞。」等語（見
    原審卷第三九頁）。惟查，證人王耀輝前於檢察官偵查中被詢及機車是否有撞到
    被害人之腳踏車時係答稱：「他是往我們這邊（左）倒。」（見九十年度調偵字
    第三四號卷第十七頁筆錄背面）等語。證人王耀輝對於陳六郎之腳踏車究係倒向
    何方，於原審法院所為之證言與偵訊中所證，相互矛盾，參諸其行進方向，必如
    偵查中所述，始有二車接觸之可能，足徵其於原審法院審理中之證詞，屬迴護被
    告之詞。況證人王耀輝同時亦證稱：並不知道機車是否有與被害人之腳踏車發生
    擦撞等語。從而證人王耀輝之於原審之證詞，要難採為被告有利之認定。再者，
    依卷附之大東醫院八十九年八月七日（八九）大東醫政字第二八九號函所載：「
    陳六郎先生於八十九年一月十七日上午九時三十五，因車禍受傷至本醫院急診治
    療，當時陳員症狀：不說話、有嘔吐、左手掌擦傷（一×一‧五公分）、左腳背
    擦傷（二×三公分）：：：：」可知，被害人四肢所受之傷害，均集中在左手及
    左腳。核與一般人騎車往左邊傾倒時，下意識地會以左手及左腳去支撐之情況相
    符。從而被害人陳六郎應係往左邊倒地，而非往右邊倒地。被告於警訊中供述被
    害人係往左邊傾倒而與之擦撞之情形較為可採，其事後辯稱被害人之腳踏車係往
    右側傾倒等情，顯係卸責之詞，不足採信。況且被告於原審法院審理中亦不諱言
    ：「是對方打電話來找我和解，在我們里長那邊談的。當時我是想我的車子有強
    制保險，考慮他當時的醫療費用加上包一個紅包，才會答應以十六萬八千元賠償
    他。後來他的要求愈來愈高，不願和我和解。」等語（見原審卷第八七頁）。於
    本院調查時亦稱：「：：：有報出險，要求理賠」。倘被告僅係單純路過見義勇
    為而相助，豈會願意與被害人家屬進行和解，並答應賠償十六萬八千元之理。其
    因此而報出險，豈非詐欺保險；更何況，被告於警訊中製作筆錄時，從未向員警
    表示僅係單純路過出力相助，事後於原審法院審理中始執前揭情詞置辯，應係卸
    責之詞，不足為採。又系爭機車係被告乙○○之父葉中山所有，由被告乙○○使
    用，本院據東泰產物保險股份有限公司高雄分公司九十年六月二十六日（九一）
    高雄車理字第六九號函，檢附本件理賠全部文件，經審核確係由被告乙○○及其
    父申請理賠原因意旨，正如前開事實欄所示，被害人家屬終於獲得強制險賠償新
    台幣一百三十五萬二千零四十一元。是本件車禍之發生，應係被告之機車與被害
    人之腳踏車發生擦撞而造成等情，應可認定。
  (二)又被害人於車禍後在長庚醫院進行開顱手術，當時診斷出之病症為頭部外傷併顱
    內出血、水腦症及癲癇，此有長庚醫院八十九年六月十四日診斷證明書一紙在卷
    足憑（見偵查卷第十、十四頁）。被告辯稱：被害人先前即曾於高雄市立民生醫
    院作過顱部手術，此有該院九十一年一月十八日高市民醫歷字第○一七八號函一
    份存卷可按（見原審卷第六一、六二頁），謂被害人應係早於民生醫院進行顱部
    手術後，即罹患癲癇病症，案發當天應係其癲癇發作而自行倒地，並非與被告發
    生擦撞云云。惟查：被害人所患之癲癇成因與本件車禍造成之頭部外傷有關，且
    被害人顱內出血之傷害，亦係因本件車禍造成頭部外傷所引起，與被害人先前頭
    部外傷無關等情，分別有長庚醫院九十年十二月十一日（九○）長庚院高字第三
    八四九號函及該院八十九年十月十七日（八九）長庚院高字第二八六七號函各一
    份在卷足稽（見原審卷第四九頁、偵查卷第二九頁），復有其病歷影本在卷可資
    參證。又被害人於車禍發生後，因頭部外傷，造成吞嚥困難，且需長期臥床，容
    易引發吸入性肺炎，是所罹患之肺炎是其頭部外傷之合併症等情，復有長庚醫院
    九十年十月二十六日（九○）長庚院高字第三二四七號函、高雄縣立鳳山醫院（
    以下簡稱鳳山醫院）九十年三月二日（九○）長庚鳳山院字第○○○一六號函（
    見偵查卷第二十頁）及九十年十月二十二日（九○）長庚鳳山院字第○○○一○
    四號函（見原審卷第一五頁）附卷可按。再參以被害人係因肺炎引發敗血症，導
    致心肺衰竭而死亡，此併有鳳山醫院死亡證字第七一四號死亡證明書一紙在卷可
    稽（見偵查卷第九頁）。綜上可知，被害人顯係因車禍導致頭部外傷，併引發肺
    炎，傷口發炎，再因敗血症以及多機能衰竭而死亡等情，亦可認定。
  (三)按汽車超車時，應於前車左側保持半公尺以上之間隔超過，道路交通安全規則第
    一百零一條第五款定有明文。此為一般駕駛人應注意並能注意之事項，本件被告
    既自承：當時看到陳六郎之腳踏車是在其機車之右前方，被告騎到陳六郎身邊時
    ，腳踏車始傾倒等語（見原審卷第二十五頁），是被告當時正欲騎車超越陳六郎
    之腳踏車，即可認定。公訴人認被告係因未注意車前狀況及兩車併行之間隔等情
    ，自有誤會。從而被告超越前車時，自應注意上述道路交通安全規定，且依當時
    情形並無不能注意之情事，竟疏未注意及此，致與被害人騎乘之腳踏車發生擦撞
    ，自有過失。又被害人陳六郎確實係因人車倒地，頭部碰撞地面而導致頭部外傷
    併顱內出血；又因長期臥床，導致肺炎、泌尿道感染，而致心肺衰竭死亡，除有
    上開各家醫院之函文存卷可按外，復有法務部法醫研究所九○理字第八八七號函
    一份在卷可證（見偵查卷第三二至三四頁），參諸最高法院五十六年台上字第七
    ○五號裁判之見解認為「上訴人駕車不慎，撞倒被害人，致其頭部受傷，住院治
    療二百六十餘日，終不治死亡，其死亡原因係腦傷過重，中樞神經變化，不能自
    行飲食、便溺，復因呼吸困難，不得不於喉部開孔，又因傷導致尿道炎，身體衰
    弱，以致死亡，其死亡與受上訴人汽車撞傷，顯有相當因果關係。」之意旨，則
    本件被害人陳六郎之死亡，與前揭被告之擦撞行為，顯具有相當因果關係。是本
    件事證明確，被告過失致死犯行已堪認定。
三、核被告所為，係犯刑法第二百七十六條第一項之普通過失致人於死罪。
四、原審依刑法第條二百七十六條第一項，罰金罰鍰提高標準條例第一條前段，並審
    酌被告過失之程度尚非嚴重，但終造成被害人死亡，所生之損害非輕，及迄未與
    被害人家屬達成和解等一切情狀，量處有期徒刑十月。經核原判決認事用法尚無
    不合，量刑亦稱妥適，被告上訴意旨否認犯罪，空言指摘原判決不當，並無可取
    ，為無理由，應予駁回。
五、查被告未曾受有期徒刑以上刑之宣告，有卷內前科表可查，經此偵審程序教訓，
    應知警惕諒無再犯之虞，雙方雖尚未達成和解，但被害人家屬已獲得強制保險理
    賠如上所述，僅少數部分，雙方意見尚未合致而已，本院認所宣告之刑，以暫不
    執行為適當，併諭知緩刑三年，以勵自新。
據上論斷，應依刑事訴訟法第三百六十八條、刑法第七十四條第一款，判決如主文。
本案經檢察官陳新慶到庭執行職務。
中    華    民    國     九十一     年       七       月      十七      日
                              臺灣高等法院高雄分院刑事第四庭
                                  審判長法官  蕭權閔
                                        法官  陳吉雄
                                        法官  陳啟造
右正本證明與原本無異。
不得上訴。
                                      書記官  白蘭
中    華    民    國     九十一     年       七       月      十九      日
本件論罪科刑法條：
刑法第二百七十六條
因過失致人於死者，處二年以下有期徒刑、拘役或二千元以下罰金。
從事業務之人，因業務上之過失犯前項之罪者，處五年以下有期徒刑或拘役，得併科
三千元以下罰金。
                                                                        Ｋ
